【裁判字號】    99,訴,628
【裁判日期】    990830
【裁判案由】    違反毒品危害防制條例
【裁判全文】
臺灣嘉義地方法院刑事判決               99年度訴字第628號
公  訴  人  臺灣嘉義地方法院檢察署檢察官
被      告  甲○○
上列被告因違反毒品危害防制條例案件，經檢察官提起公訴（99
年度毒偵字第925號），被告於準備程序中就被訴事實為有罪之
陳述，經本院合議庭裁定由受命法官改依簡式審判程序審理，判
決如下：
    主  文
甲○○施用第一級毒品，累犯，處有期徒刑拾月。
    犯 罪 事 實
一、甲○○前因施用毒品案件，經臺灣南投地方法院以87年度少
    調字第327號裁定送觀察、勒戒後，因無繼續施用毒品傾向
    ，於民國87年9月25日執行完畢釋放。又因施用毒品案件，
    經同院以90年度毒聲字第653號裁定送戒治處所施以強制戒
    治，於91年3月15日停止戒治付保護管束，惟於保護管束期
    間違反保護管束情節重大，經同院以91年度毒聲字第608 號
    裁定撤銷停止戒治，並令入戒治處所繼續施以強制戒治，於
    91年9月9日強制戒治執行完畢出監，甲○○並因該次施用毒
    品案件，經同院以90年度投刑簡字第288號判決判處有期徒
    刑4月確定。
二、甲○○另因施用毒品等案件，經臺灣南投地方法院以95年度
    訴字第552號、95年度訴字第776號、96年度訴字第127號等
    判決各判處有期徒刑7月、8月、9月，嗣經同院以96年度聲
    減字第353號裁定減為有期徒刑3月15日、4月、4月15日後，
    並定應執行有期徒刑11月確定，於96年9月17日縮刑期滿執
    行完畢。詎仍不知悔改，復基於施用第一級毒品海洛因，及
    第二級毒品甲基安非他命之犯意：於99年2月27日晚間8時許
    在其南投縣南投市○○路361號之住處，以將海洛因及甲基
    安非他命混合後置於玻璃球燒烤方式，同時施用海洛因及甲
    基安非他命1次。嗣於99年2月28日上午7時50分許，甲○○
    因另案通緝在其前揭住處內為警查獲，經得其同意採其尿液
    送驗後，檢驗結果呈嗎啡及甲基安非他命陽性反應。
三、案經南投縣政府警察局中興分局報告臺灣南投地方法院檢察
    署呈請臺灣高等法院檢察署檢察長令轉臺灣嘉義地方院檢察
    署檢察官偵查起訴。
    理  由
一、本件係經被告甲○○於準備程序當庭表示認罪，而經本院裁
    定以簡式審判程序加以審理，則依據刑事訴訟法第273條之2
    ，同法第159條第2項之規定，不適用傳聞法則有關限制證據
    能力之相關規定，合先敘明。
二、訊據被告對上開犯罪事實坦承不諱，且其上開所排放之尿液
    ，經以氣相層析質譜法（ＧＣ／ＭＳ）確認鑑定，檢驗結果
    確呈檢驗結果呈嗎啡（海洛因於人體內之代謝物）、甲基安
    非他命等陽性反應，有南投縣政府警察局中興分局委託鑑驗
    尿液代號與真實姓名對照表、中山醫學大學附設醫院檢驗科
    藥物檢測中心尿液檢驗報告及採尿同意書各1份在卷可稽。
    足認被告自白與事實相符。
三、按毒品危害防制條例於92年7月9日修正公布，自93年1月9日
    施行，其中第20條、第23條將施用毒品之刑事處遇程序，區
    分為「初犯」及「5年內再犯」、「5年後再犯」。依其立法
    理由之說明：「初犯」，經觀察、勒戒或強制戒治後，應為
    不起訴處分或不付審理之裁定；經觀察、勒戒或強制戒治執
    行完畢釋放後，「5年內再犯」者，因其再犯率甚高，原實
    施之觀察、勒戒及強制戒治既已無法收其實效，爰依法追訴
    或裁定交付審理。至於經觀察、勒戒或強制戒治執行完畢釋
    放後，「5年後再犯」者，前所實施之觀察、勒戒或強制戒
    治已足以遮斷其施用毒品之毒癮，為期自新及協助其斷除毒
    癮，仍適用「初犯」規定，先經觀察、勒戒或強制戒治之程
    序。從而依修正後之規定，僅限於「初犯」及「5年後再犯
    」二種情形，始應先經觀察、勒戒或強制戒治程序。倘被告
    於5年內已再犯，經依法追訴處罰，縱其第3次（或第3次以
    上）再度施用毒品之時間，在初犯經觀察、勒戒或強制戒治
    執行完畢釋放5年以後，已不合於「5年後再犯」之規定，且
    因已於「5年內再犯」，顯見其再犯率甚高，原實施觀察、
    勒戒或強制戒治，已無法收其實效，即應依該條例第10條處
    罰，最高法院95年度第7次刑事庭會議決議可資參照。查被
    告前因施用毒品案件，經臺灣南投地方法院以87年度少調字
    第327號裁定送觀察、勒戒後，因認無繼續施用毒品傾向，
    於87年9月25日執行完畢釋放。又因施用毒品案件，經同院
    以90年度毒聲字第653號裁定送戒治處所施以強制戒治，於
    91年3月15日停止戒治付保護管束，惟於保護管束期間違反
    保護管束情節重大，經同院以91年度毒聲字第608號裁定撤
    銷停止戒治，並令入戒治處所繼續施以強制戒治，於91年9
    月9日強制戒治執行完畢出監，被告並因該次施用毒品案件
    ，經同院以90年度投刑簡字第288號判決判處有期徒刑4月確
    定，有臺灣高等法院被告前案紀錄表1份附卷可憑，是被告
    於觀察、勒戒執行完畢釋放後，於5年內已再犯，並經依法
    追訴處罰，雖其本件再度施用毒品之時間，在經觀察、勒戒
    及強制戒治執行完畢釋放5年以後，已不合於「5年後再犯」
    之規定，依上開說明，應依法追訴處罰甚明。本件事證明確
    ，被告施用第一、二級毒品之犯行堪予認定，應依法論科。
四、核被告所為，係犯毒品危害防制條例第10條第1項之施用第
    一級毒品罪，及同條例第10條第2項之施用第二級毒品罪。
    被告施用前持有第一級毒品海洛因及持有第二級毒品甲基安
    非他命之低度行為，應為施用之高度行為所吸收，均不另論
    罪。被告以一施用毒品行為，同時施用海洛因、甲基安非他
    命，係一行為觸犯數罪名，為想像競合犯，應依刑法第55條
    規定從一重之施用第一級毒品罪論處。又被告有犯罪事實二
    所示犯罪科刑，及於96年9月17日縮刑期滿執行完畢等情，
    有臺灣高等法院被告前案紀錄表1份在卷可稽，其受徒刑之
    執行完畢後，5年以內故意再犯本件有期徒刑以上之罪，為
    累犯，應依刑法第47條第1項規定加重其刑。爰審酌被告曾
    因施用毒品經觀察、勒戒及強制戒治，猶未知警惕而再犯本
    案，足見其未徹底戒除施用毒品，惟念及施用毒品本質上係
    戕害自身健康之行為，尚未嚴重破壞社會秩序或侵害他人權
    益，且被告坦承犯行、犯後態度尚屬良好暨其犯罪之動機、
    目的、手段、高中肄業之智識程度等一切情狀，量處如主文
    所示之刑。
據上論斷，應依刑事訴訟法第273條之1第1項、第299條第1項前
段，毒品危害防制條例第10條第1項、第2項，刑法第11條前段、
第55條、第47條第1項，判決如主文。
本案經檢察官李志明到庭執行職務。
中    華    民    國    99    年    8    月    30    日
                  刑事第五庭    法  官  啟夫
以上正本證明與原本無異。
如不服本判決應於收受判決後10日內向本院提出上訴書狀，並應
敘述具體理由；其未敘述上訴理由者，應於上訴期間屆滿後20日
內向本院補提理由書（均須按他造當事人之人數附繕本）「切勿
逕送上級法院」。告訴人或被害人如對於本判決不服者，應具備
理由請求檢察官上訴，其上訴期間之計算係以檢察官收受判決正
本之日期為準。
中    華    民    國    99    年    8    月    30    日
                                書記官  侯麗茹
附錄本件論罪科刑法條：
毒品危害防制條例第10條
施用第一級毒品者，處 6 月以上 5 年以下有期徒刑。
施用第二級毒品者，處 3 年以下有期徒刑。

司法院資訊處製作；財團法人民間司法改革基金會備份。
